臺灣嘉義地方法院刑事判決
111年度金訴字第93號
公  訴  人  臺灣嘉義地方檢察署檢察官
被      告  張玉美


上列被告因違反洗錢防制法等案件，經檢察官提起公訴（111年
度偵字第2770號），被告於準備程序就被訴事實為有罪之陳述，
經本院合議庭裁定行簡式審判程序後，判決如下：
    主  文
乙○○幫助犯洗錢防制法第十四條第一項之洗錢罪，處有期徒刑貳月，併科罰金新臺幣壹萬元，罰金如易服勞役，以新臺幣壹仟元折算壹日。緩刑貳年，並應履行如附表所示之負擔。
    犯 罪 事 實
一、乙○○能預見金融機構帳戶係個人理財之重要工具，關係個人
    財產、信用之表徵，如提供與缺乏信賴基礎之人使用，有被
    供作詐欺取財不法用途，用以收受、提領詐欺取財不法所得
    ，而隱匿詐欺取財犯罪所得之所在、去向，並使實際進行詐
    欺取財行為之人難以追訴、查緝之可能。竟仍基於縱其提供
    金融帳戶被作為詐欺取財收受、提領不法所得之用，使不法
    所得之所在、去向遭到隱匿，亦不違背其本意之幫助詐欺取
    財、幫助洗錢之不確定故意，於民國110年11月底之某不詳
    時間，在不詳地點，將其以未成年子女陳○○名義所申設之中
    華郵政股份有限公司溪口郵局帳戶(帳號00000000000000號
    ，下稱本案郵局帳戶）之提款卡（含密碼），交予不詳姓名
    之詐欺行為人，該詐欺行為人取得本案郵局帳戶提款卡（含
    密碼）後，即於附表一所示之時間，以附表一所示之方式，
    詐騙丙○○、甲○○，致丙○○、甲○○均陷於錯誤，於附表一所示
    之轉帳時間，轉帳如附表一所示之金額至本案郵局帳戶內，
    旋於附表一所示提領時間遭提領一空，以此方式隱匿上開詐
    欺行為之所得去向而洗錢。
二、案經丙○○、甲○○訴由嘉義縣警察局民雄分局報告臺灣嘉義地
    方檢察署檢察官偵查起訴。
    理  由
一、本案被告所犯，並非死刑、無期徒刑、最輕本刑為3年以上
    有期徒刑之罪，或高等法院管轄第一審之案件，被告於準備
    程序中，就被訴事實為有罪之陳述，經受命法官告知簡式審
    判程序之旨，並聽取公訴人、被告之意見後，本院合議庭認
    適宜進行簡式審判程序，爰依刑事訴訟法第273條之1第1項
    規定，裁定由受命法官獨任進行簡式審判程序。依刑事訴訟
    法第273條之2及第159條第2項之規定，本案不適用同法第15
    9條第1項傳聞法則有關限制證據能力之相關規定，亦不受同
    法第161條之2、第161條之3、第163條之1及第164條至170條
    規定之限制，合先敘明。
二、上揭犯罪事實，業據被告於本院準備程序、審理時坦承（金
    訴卷第40、55-56頁），並有內政部警政署反詐騙諮詢專線
    紀錄表、臺北市政府警察局南港分局同德派出所受理詐騙帳
    戶通報警示簡便格式表、網路銀行轉帳交易畫面截圖、郵局
    存摺交易明細影本、臺北市政府警察局大安分局羅斯福路派
    出所受理詐騙帳戶通報警示簡便格式表、自動櫃員機交易明
    細表影本、本案郵局帳戶開戶基本資料、本案郵局帳戶歷史
    交易清單、本案郵局帳戶存摺封面及內頁影本附卷供參(警
    卷第9-11、13-18、20-21頁、偵字卷第17-27頁)，被告上開
    自白核與事實相符，應堪採信。本案事證明確，被告之犯行
    堪可認定，應依法論科。
三、論罪科刑：
  ㈠洗錢防制法所稱之洗錢行為，依第2條之規定，係指：意圖
    掩飾或隱匿特定犯罪所得來源，或使他人逃避刑事追訴，而
    移轉或變更特定犯罪所得；掩飾或隱匿特定犯罪所得之本
    質、來源、去向、所在、所有權、處分權或其他權益者；
    收受、持有或使用他人之特定犯罪所得。並於第14、15條規
    定其罰則，俾防範犯罪行為人藉製造資金流動軌跡斷點之手
    段，去化不法利得與犯罪間之聯結。申言之，洗錢防制法之
    立法目的，在於防範及制止因犯第3條所列之特定犯罪而取
    得或變得之財物或財產上利益及其孳息，藉由包含處置、分
    層化及整合等各階段之洗錢行為，使其形式上轉換成為合法
    來源，以掩飾或切斷特定犯罪所得與犯罪之關聯性，以逃避
    追訴、處罰。又刑法第30條之幫助犯，係以行為人主觀上有
    幫助故意，客觀上有幫助行為，即對於犯罪與正犯有共同認
    識，而以幫助意思，對於正犯資以助力，但未參與實行犯罪
    之行為者。幫助犯之故意，除需有認識其行為足以幫助他人
    實現故意不法構成要件之幫助故意外，尚需具備幫助他人實
    現該特定不法構成要件之幫助既遂故意，惟行為人只要概略
    認識該特定犯罪之不法內涵即可，無庸過於瞭解正犯行為之
    細節或具體內容。此即學理上所謂幫助犯之「雙重故意」。
    金融帳戶乃個人理財工具，依我國現狀，申設金融帳戶並無
    任何特殊限制，且可於不同之金融機構申請多數帳戶使用，
    是依一般人之社會通念，若見他人不以自己名義申請帳戶，
    反而收購或借用別人之金融帳戶以供使用，並要求提供提款
    卡及告知密碼，則提供金融帳戶者主觀上如認識該帳戶可能
    作為對方收受、提領特定犯罪所得使用，對方提領後會產生
    遮斷金流以逃避國家追訴、處罰之效果，仍基於幫助之犯意
    ，而提供該帳戶之提款卡及密碼，以利洗錢實行，仍可成立
    一般洗錢罪之幫助犯（最高法院108年度台上大字第3101號
    裁定意旨參照）。
　㈡本件詐欺行為人利用被告提供之本案郵局帳戶，向告訴人丙○
    ○、甲○○施以詐騙手法，致丙○○、甲○○陷於錯誤而依指示轉
    帳，旋遭詐欺行為人提領一空，被告所為固未直接實行詐欺
    取財、掩飾、隱匿犯罪所得之構成要件行為，惟其提供郵局
    帳戶提款卡、密碼作為工具，對詐欺行為人遂行詐欺取財、
    掩飾或隱匿犯罪所得資以助力，利於詐欺取財及洗錢之實行
    。核被告所為，係犯刑法第30條第1項前段、第339條第1項
    之幫助詐欺取財罪、刑法第30條第1項前段、洗錢防制法第1
    4條第1項之幫助洗錢罪。
　㈢被告以一提供本案郵局帳戶提款卡之行為，幫助詐欺行為人
    詐取告訴人丙○○、甲○○之財物及隱匿詐欺取財罪所得之來源
    、去向，係以一行為觸犯數幫助詐欺取財罪、幫助洗錢罪，
    為想像競合犯，應依刑法第55條之規定，從法定刑較重之幫
    助洗錢罪處斷。
　㈣被告基於幫助犯意而成立幫助洗錢罪，依刑法第30條第2項規
    定按正犯之刑減輕之。又被告於審判中自白洗錢犯罪，依洗
    錢防制法第16條第2項規定減輕其刑，並依刑法第70條遞減
    輕之。　　
　㈤爰以行為人之責任為基礎，審酌被告提供本案郵局帳戶之提
    款卡、密碼幫助他人實施詐欺取財及洗錢犯罪，助長詐欺犯
    罪風氣猖獗，破壞社會治安及金融秩序，所為實屬不該，惟
    其本身未實際參與詐欺取財及洗錢之犯行，可責難性較輕；
    再審酌被告於本院審理時坦承犯行，態度尚佳，且與告訴人
    丙○○、甲○○達成調解，賠償丙○○、甲○○所受之損害；再審酌
    被告自述高中畢業之智識程度、已婚、有2名未成年子女、
    無業、與婆婆及子女同住（金訴卷第58頁）等一切情狀，量
    處如主文所示之刑，並就罰金刑部分諭知易服勞役之折算標
    準。
　㈥被告前未曾因故意犯罪受有期徒刑以上刑之宣告，有臺灣高
    等法院被告前案紀錄表在卷可考(金訴卷第13頁)，其因一時
    失慮，致罹刑章，然坦承犯行，且與告訴人達成調解，業如
    前述，被告經此偵、審教訓，當知所警惕，無再犯之虞，足
    認本案所宣告之刑以暫不執行為適當，爰依刑法第74條第1
    項第1款之規定宣告緩刑2年，以啟自新。又緩刑宣告，得斟
    酌情形，命犯罪行為人向被害人支付相當數額之財產或非財
    產上之損害賠償，刑法第74條第2項第3款亦有明定，為確保
    被告於緩刑期間，能履行調解內容（金訴卷第65頁調解筆錄
    ），以確實收緩刑之功效，爰依前揭規定，諭知被告應依附
    表二所示內容對被害人履行支付損害賠償，被告爾後如有違
    反該內容情事，足認宣告緩刑難收預期效果時，則被害人得
    向檢察官陳報，而由檢察官斟酌情節，依法聲請撤銷緩刑，
    併予敘明。
四、關於沒收：
　㈠被告雖將本案郵局帳戶提款卡、密碼提供予詐欺行為人遂行
    詐欺取財、洗錢之犯行，惟卷內尚乏積極證據證明被告就此
    獲有報酬，無從認定被告有實際獲取犯罪所得，爰不予諭知
    沒收或追徵其價額。
　㈡被告之本案郵局帳戶提款卡，非被告所有，依刑法第38條第2
    項規定，亦不予宣告沒收。
　㈢洗錢防制法第18條第1項固規定：「犯第14條之罪，其所移轉
    、變更、掩飾、隱匿、收受、取得、持有、使用之財物或財
    產上利益，沒收之；犯第15條之罪，其所收受、持有、使用
    之財物或財產上利益，亦同。」此一規定採取義務沒收主義
    ，只要合於前述規定，法院即應為相關沒收之諭知，然該洗
    錢行為之標的是否限於行為人所有者始得宣告沒收，法無明
    文，實務上一向認為倘法條並未規定「不問屬於犯罪行為人
    與否均沒收」時，自仍以屬於被告所有者為限，始應予沒收
    。參諸最高法院100年度台上字第5026號判決：「毒品危害
    防制條例第19條第1項關於沒收之規定，固採義務沒收主義
    ，凡犯同條例第4條至第9條、第12條、第13條或第14條第1
    項、第2項之罪者，其供犯罪所用或因犯罪所得之財物，均
    應諭知沒收。但該法條並未規定『不問屬於犯罪行為人與否』
    ，均沒收之，自仍以屬於被告所有者為限，始應予以沒收。
    」之意旨，本院認洗錢防制法未規定「不問屬於犯罪行為人
    與否」，宜從有利被告之認定。本案告訴人丙○○、甲○○匯入
    本案郵局帳戶之款項，旋遭提出，非被告所有，則被告就上
    開存入本案郵局帳戶之款項，不具所有權及事實上處分權，
    依法無從對其加以宣告沒收，附此說明。　　
據上論斷，應依刑事訴訟法第273條之1第1項、第299條第1項前
段（依刑事裁判精簡原則，僅記載程序法條文），判決如主文。
本案經檢察官蔡英俊提起公訴，檢察官徐鈺婷到庭執行職務。
中　　華　　民　　國　　111 　年　　6 　　月　　24　　日
                  刑事第六庭    法　官　林富郎
以上正本證明與原本無異。
如不服本判決應於收受判決後20日內向本院提出上訴書狀，並應
敘述具體理由；其未敘述上訴理由者，應於上訴期間屆滿後20日
內向本院補提理由書（均須按他造當事人之人數附繕本）「切勿
逕送上級法院」。告訴人或被害人如對於本判決不服者，應具備
理由請求檢察官上訴，其上訴期間之計算係以檢察官收受判決正
本之日期為準。
中　　華　　民　　國　　111 　年　　6 　　月　　24　　日
                                書記官　陳雪鈴

【附錄本案論罪科刑法條全文】
中華民國刑法第339條
意圖為自己或第三人不法之所有，以詐術使人將本人或第三人之
物交付者，處5年以下有期徒刑、拘役或科或併科50萬元以下罰
金。
以前項方法得財產上不法之利益或使第三人得之者，亦同。前二
項之未遂犯罰之。

洗錢防制法第2條
本法所稱洗錢，指下列行為：
一、意圖掩飾或隱匿特定犯罪所得來源，或使他人逃避刑事追訴
    ，而移轉或變更特定犯罪所得。
二、掩飾或隱匿特定犯罪所得之本質、來源、去向、所在、所有
    權、處分權或其他權益者。
三、收受、持有或使用他人之特定犯罪所得。

洗錢防制法第14條第1項
有第二條各款所列洗錢行為者，處7年以下有期徒刑，併科新臺
幣5百萬元以下罰金。　
　　　　　　　　　　　　　　　　　　　　　　　　　　　　
【附表一】
編號 告訴人 詐騙方式 轉帳時間、金額(新臺幣) 提領時間、金額 1 丙○○ 110年12月2日17時31分許，假冒「和運租車公司」人員，撥打電話向丙○○佯稱：先前購買之租車方案，因系統問題，誤設為團體方案，須按指示操作網路銀行及自動櫃員機，以解除設定云云。 ①同日18時5分許，以網路銀行轉帳15,753元 ②同日18時10分許，以網路銀行轉帳12,305元 ③同日18時21分許，以自動櫃員機轉帳5,983元 ①同日18時12分許，跨行提款15,000元 ②同日18時16分許，跨行提款13,000元 ③同日18時30分許，跨行提款6,000元 2 甲○○ 110年12月2日17時30分許，假冒「I RENT和雲行動服務公司」客服人員，撥打電話向甲○○佯稱：先前有1筆訂單，因客服人員電腦操作失誤，被誤設成10筆訂單，須按指示操作網路銀行及自動櫃員機，以解除設定云云。 ①同日17時59分許，以網路銀行轉帳49,987元 ②同日18時4分許，以網路銀行轉帳49,987元 ③同日18時30分許，以自動櫃員機轉帳13,985元 ①同日18時7分許，跨行提款2萬元 ②同日18時8分許，跨行提款2萬元 ③同日18時9分許，跨行提款2萬元 ④同日18時10分許，跨行提款2萬元 ⑤同日18時11分許，跨行提款2萬元 ⑥同日18時34分許，跨行提款14,000元 

【附表二】
支付金額 (新臺幣)  支付對象(告訴人) 支付方式 11萬元  甲○○ 自民國111年6月20日起至111年8月20日止，按月於每月20日各給付3萬元；及111年9月20日前給付2萬元，如有一期未履行視為全部到期。